【裁判字號】    97,訴,2570
【裁判日期】    980113
【裁判案由】    侵權行為損害賠償
【裁判全文】
臺灣板橋地方法院民事判決              97年度訴字第2570號
原          告  丙○○○
                甲○○
                丁○○
共同訴訟代理人  張永昌律師
被          告  乙○○
上列當事人間請求侵權行為損害賠償事件，於中華民國97年12月
30日言詞辯論終結，本院判決如下：
    主          文
被告應給付原告丙○○○新臺幣伍拾萬元、原告甲○○新臺幣陸
萬元、原告丁○○新臺幣陸萬元，及均自中華民國九十七年八月
四日起至清償日止按週年利率百分之五計算之利息。
原告其餘之訴駁回。
訴訟費用由被告負擔五分之三，餘由原告甲○○、丁○○各負擔
五分之一。
本判決第一項於原告丙○○○、甲○○、丁○○分別以新臺幣壹
拾伍萬元、貳萬元、貳萬元為被告預供擔保後，各得為假執行。
原告其餘假執行之聲請駁回。
    事 實 及 理 由
壹、程序方面：被告經合法通知，未於言詞辯論期日到場，核無
    民事訴訟法第386 條各款所列情形，爰依原告之聲請，由其
    一造辯論而為判決。
貳、當事人之主張：
一、原告方面：
    聲明：被告應給付原告丙○○○新臺幣（下同）50萬元、給
    付原告甲○○30萬元、給付原告丁○○30萬元，及均自起訴
    狀繕本送達翌日起至清償日止，按週年利率百分之五計算之
    利息。並陳明原告願供擔保以代釋明，請准宣告假執行。
    其陳述及所提出之證據如下：
(一)有關被告侵權行為之事實及證據，原告引用檢察官起訴書所
    載犯罪事實內容及證據方法。
(二)原告主張依民法第184 條第1 項前段、民法第195 條第1 項
    規定，向被告請求精神上損害賠償：
  １、原告丙○○○為被告之母，被告不僅不思孝順奉養原告丙○○○，竟因繼承財產之問題逆倫毆打原告丙○○○，其
      不孝之舉動，令原告丙○○○心中至為失望、難過和痛苦
      ，故原告丙○○○請求被告給付精神上損害賠償50萬元，
      自屬合理允當。
  ２、原告甲○○為被告之妹，被告不僅不思友愛相互扶攜，竟
      因繼承財產之問題，誤解原告甲○○並挾怨毆打原告甲○○，其毫不顧兄弟姊妹之情誼之舉動，亦令原告心中至為
      失望、難過和痛苦，故原告甲○○請求被告給付精神上損
      害賠償30萬元，自屬合理允當。
  ３、原告丁○○為被告之外甥女，被告不僅不思疼惜愛護晚輩
      ，竟因繼承財產之問題，視原告為寇仇，以不堪之言語內
      容辱罵原告丁○○，嚴重損及原告之名譽，其毫無長輩風
      範之粗鄙言語，令原告心中至為難過和痛苦，故原告丁○○請求被告給付精神上損害賠償30萬元，自屬合理允當。
二、被告方面：被告經合法通知，均未於言詞辯論期日到場，亦
    未提出準備書狀作何聲明或陳述。
參、得心證之理由：
一、按被告已於相當時期受合法之通知，而於言詞辯論期日不到
    場，亦未提出準備書狀爭執者，依民事訴訟法第280 條第3
    項規定，準用同條第1 項之規定，視同自認。本件被告於言
    詞辯論期日前相當時期受合法通知，卻未於言詞辯論期日到
    場，僅提出書狀陳請於刑事案件判決前暫緩處理本件，並未
    就本件之訴訟標的為爭執，自應依法視為對原告主張之事實
    自認。且依據卷附之本院97年度簡字第4976號刑事判決及臺
    灣板橋地方法院檢察署97年度偵字第11899 號檢察官聲請簡
    易處刑書所載，被告前於96年6 月20日晚間某時，在臺北縣
    蘆洲市○○路188 巷2 弄4 樓，與其具有家庭暴力防治法第
    3 條第3 款之母親即原告丙○○○，因細故而發生爭執，被
    告竟基於傷害人身體之犯意，持木棍毆打原告丙○○○，致
    原告丙○○○受右手臂瘀傷 (5X4cm)之傷害；被告又另於96
    年10月28日10時許，在多數人得以共見共聞之臺北縣蘆洲市
    ○○路196 號前，因細故而與原告甲○○等人發生爭執後，
    竟基於公然侮辱之犯意，以足認貶損人格之「出去賺（閩南
    語）」、「出去被幹（閩南語)」 、「幹你娘（台語）」、
    「破麻（臺語）」等語，公然辱罵原告甲○○、丁○○，足
    以妨害被告甲○○、丁○○之名譽等情，此有前揭本院刑事
    簡易判決及檢察官聲請簡易處刑書在卷可參，自堪信原告之
    主張為真實。
二、按「因故意或過失，不法侵害他人之權利者，負損害賠償責
    任。故意以背於善良風俗之方法，加損害於他人者亦同。」
    、「不法侵害他人之身體、健康、名譽、自由、信用、隱私
    、貞操，或不法侵害其他人格法益而情節重大者，被害人雖
    非財產上之損害，亦得請求賠償相當之金額。其名譽被侵害
    者，並得請求回復名譽之適當處分。」，民法第184 條第1
    項、第195 條第1 項分別定有明文。本件原告丙○○○、甲○○、丁○○與被告均有親屬關係，而被告竟以毆打及公然
    辱罵方式加之，對於原告等3 人精神上傷害當屬顯然，原告
    此部分之主張當堪採取。本院斟酌兩造間之親屬關係，尤以
    原告丙○○○乃被告之母，原告丙○○○遭子女毆打，對於
    親情之傷害尤深，及公然辱罵對於原告甲○○、丁○○之傷
    害等情狀，及兩造之社會、經濟地位等一切情狀，認為原告
    等之請求，於原告丙○○○請求被告賠償50萬元、原告甲○○及丁○○等2 人請求被告賠償各6 萬元之範圍內，應屬適
    當，則原告丙○○○之請求應認為有理由，原告甲○○、丁○○之請求於上開範圍內之請求方屬可採，其超過上開範圍
    之請求，則非可採。
三、綜上所述，原告主張依據侵權行為損害賠償之法律關係，請
    求被告分別給付原告丙○○○50萬元、給付原告甲○○、丁○○各6 萬元，及均自起訴狀繕本送達被告翌日及自起訴狀
    繕本送達翌日即97年8 月4 日（本件應送達於被告之刑事附
    帶民事訴訟起訴狀繕本之送達，係於97年7 月24日分別寄存
    在臺北縣政府警察局蘆洲分局集賢派出所及雲林縣警察局台
    西分局四湖分駐所而為送達，依民事訴訟法第138 條第2 項
    規定，應經過10日即97年8 月3 日發生送達效力）起至清償
    日止按週年利率百分之五計算之遲延利息之範圍內為有理由
    ，應予准許；至於原告之請求超過該數額部分則為無理由，
    應予駁回。
肆、假執行之宣告：原告陳明願供擔保以代釋明聲請宣告假執行
    ，核其勝訴部分合於法律規定，爰酌定相當之擔保金額就其
    勝訴部分為准予假執行之宣告；原告其餘假執行之聲請，因
    該部分訴之駁回而失所附麗，應併予駁回。
伍、結論：本件原告之訴為有理由，並依民事訴訟法第385 條第
    1 項前段、第78條、第85條第1 項、第390 條第2 項，判決
    如主文。
中    華    民    國    98    年    1     月    13    日
            民事第一庭  法  官  許瑞東
以上正本證明與原本無異
如對本判決上訴，須於判決送達後20日內向本院提出上訴狀
中    華    民    國    98    年    1     月    13    日
                        書記官  賴玉芬


司法院資訊處製作；財團法人民間司法改革基金會備份。
